【裁判字號】    89,上訴,1541
【裁判日期】    891129
【裁判案由】    殺人未遂
【裁判全文】
臺灣高等法院高雄分院刑事判決                  八十九年度上訴字第一五四一號
    上  訴  人
    即  被  告  丙○○
    選任辯護人  康進益  律師
    選任辯護人  王國論
右上訴人因殺人未遂案件，不服台灣高雄地方法院八十九年度訴字第一九九二號中華
民國八十九年九月三十日第一審判決（起訴案號：台灣高雄地方法院檢察署八十九年
度偵字第九六四三號），提起上訴，本院判決如左：
    主  文
上訴駁回。
    事  實
一、丙○○係楊明順（已另經不起訴處分）之胞兄，因其兄楊明順與楊豐吉二人為女
    友黃詩芳爭風吃醋，楊豐吉曾數度至楊明順工作地點找楊明順理論未遇，楊豐吉
    乃以電話約楊明順於民國八十九年二月二十日十六時三十分許，在高雄縣鳳山市
    ○○路○段三二二號「旺星超級商店」（即黃詩芳工作之地點）前談判，楊明順
    不敢前往赴約，乃將此事告知其弟丙○○，丙○○遂提議由其代為赴約。屆時丙
    ○○乃攜帶前先購置之西瓜刀一把（已丟棄）抵達前揭談判地點，適有楊豐吉所
    邀集之友人周群益騎乘機車後載不知情之乙○○已先到達該談判地點等候，詎丙
    ○○問明該二人為等候其兄之人，誤認周群益後載之乙○○即為楊豐吉，竟基於
    殺人之犯意，二話不說即持其預備之西瓜刀朝周群益、乙○○二人砍殺，周群益
    見狀立即逃離現場而未成傷，乙○○因閃避不及致身體左胸部、上肢等處遭丙○
    ○砍傷，於轉身逃命之際，丙○○又自後繼續朝乙○○左小腿砍殺二刀，致乙○
    ○因而受有左胸部重度切割傷合併開放性血氣胸致肺臟外露、左前臂及左側下肢
    多處切割傷、左側第九肋骨骨折、左側恥骨及左側腓骨骨折及左前臂伸展肌肌健
    、左腿腓腸肌、腓骨肌肌腱斷裂等傷害，不支倒地後丙○○始罷手攜刀逃離現場
    。嗣乙○○經他人送醫急救，始倖免於死。
二、案經乙○○訴請高雄縣警察局鳳山分局移送臺灣高雄地方法院檢察署檢察官偵查
    起訴。
    理  由
一、訊據上訴人即被告丙○○固坦承於右揭時、地攜帶西瓜刀代其兄楊明順赴約，及
    持西瓜刀砍殺周群益、乙○○之事實，惟否認有殺人未遂犯行，辯稱：沒有殺死
    乙○○之犯意云云。
二經查：
（一）被告因其兄楊明順與楊豐吉二人為女友黃詩芳爭風吃醋，楊豐吉曾數度至楊明
    順工作地點找楊明順理論未遇，乃以電話約楊明順於八十九年二月二十日十六
      時三十分許，在高雄縣鳳山市○○路○段三二二號「旺星超級商店」（即黃詩
      芳工作之地點）前談判，因其兄不敢前往赴約，而將此事告知被告，被告遂提
      議由其代為赴約，並攜帶前先購置之西瓜刀一把前往赴約等情，為被告所坦承
      ，核與楊明順、楊豐吉、周群益、陳江龍、王評誼、黃詩芳等人於警訊供述楊
      明順與楊豐吉二人如何因女友爭風吃醋、結怨、進而相約談判等經過相符（見
      警卷第三至十四頁）。
（二）又查，被告代其兄楊明順到達談判地點時，見有周群益騎乘機車後載乙○○到
      達該談判地點，向前問明該二人是否在等候其兄後，因誤認周群益後載之乙○
      ○即為楊豐吉，二話不說即持其預備之西瓜刀朝周群益、乙○○二人砍殺，周
      群益見狀立即逃離現場而未被砍傷，乙○○未及閃避因而身體左胸部、上肢等
      處遭被告砍傷，於轉身逃命之際，被告又自後繼續追殺朝乙○○左小腿砍殺二
      刀，致被害人受有前揭傷害因而不支倒地後，被告始行罷手等情，復據被害人
      乙○○、周群益指訴綦詳（見警卷第一、二、五、六頁），並有被害人乙○○
      診斷證明書及病歷資料各一份在卷（見警卷第十六頁、偵查卷第二十六至四十
      五頁）足參，楊順明於偵查中稱「楊豐吉說黃詩芳是他的女朋友，楊豐吉說我
      追他女朋友要打我，楊豐吉就到我公司找我，我就沒有去上班，我弟弟丙○○
      知道這件事就去找楊豐吉，因我跟丙○○說楊豐吉約我在八十九年二月二十日
      下午四時左右在鳳山青年路一家便利商店前要跟我談判，我沒法去弟弟（丙○
      ○）去的，人是他殺的」。被告同日在檢察官偵查中稱「我帶西瓜刀殺乙○○
      ，事後丟在我家附近草叢內，我不知道殺了幾刀，殺到手、腳、左胸部。當時
      對方有二人，我一個人去問他們是否要打楊明順，對方說是的，我就拿刀殺他
      ，另外一個人跑了，去約定的地方是哥哥告訴我的，西瓜刀是買的」（見偵查
      卷第十二、十三頁），於台灣高雄地方法院亦稱「共砍乙○○三刀，胸部、手
      臂、腿部等部位，在乙○○轉身要逃走，又在左小腿砍了兩刀，他們先到場，
      我是後來才到，我到的時候有問他二人是否是約楊明順，他們說是，就動手砍
      殺，其中一個沒有被我砍到就跑掉了，我只砍其中一個人」（見原審卷第二十
      一頁）。顯見被告行兇目的係為其胞兄出氣甚明。參以人體左胸部乃心肺等重
      要臟器部位，屬要害部分，被告持刃薄而銳利之西瓜刀砍殺被害人左胸部之要
      害部分，致被害人受有左胸部重度切割傷合併開放性血氣胸，且致肺臟裸露，
      四肢亦有多處切割傷、骨折、肌健斷裂等傷害，顯見被告下手之狠，用力之強
      ，被告預備西瓜刀赴約，進而持西瓜刀朝手無寸鐵之被害人胸部砍殺，造成被
      害人左胸部重度切割傷致肺臟外露，甚至於被害人身受重傷轉身逃命之際，猶
      不罷手，又自後繼續朝被害人之小腿砍殺二刀，致被害人受有前揭傷害，可見
      其殺意甚堅，其有殺人犯意，已至為灼然，其否認殺意，係卸責之詞，事證明
      確，被告前開所辯自不足取，其犯行洵堪認定。
三、核被告所為，係犯刑法第二百七十一條第二項、第一項之殺人未遂罪。被告前揭
    殺人行為，其一被害人周群益因見狀及時逃離現場，而未致傷，另一被害人乙○
    ○因閃避不及身體左胸部、上肢等處遭砍成重傷，幸經送醫急救而免於死，均未
    得逞，是其殺人犯行僅止於未遂階段，應依刑法第二十六條前段規定減輕其刑。
    又被告持刀朝被害人周群益、乙○○二人砍殺，一殺人行為，侵害二個生命法益
    ，因而觸犯二個殺人未遂罪名，為想像競合犯，應依刑法第五十五條前段規定從
    一重處斷，公訴人雖僅就被告殺害乙○○部分起訴，然被告當時係朝周群益、乙
    ○○二人砍殺之事實，已如前述，而未經起訴之殺害周群益部分既與前揭起訴部
    分有想像競合犯之裁判上一罪關係，自為起訴效力所及，法院自得予公審判。
四、原審依刑法（漏載刑法二字）第二百七十一條第二項、第一項、第五十五條前段
    、第二十六條前段，並審酌被告膽大妄為，動輒恣萌殺意持刀殺人報復，嚴重危
    害他人生命安全，顯係罔顧人命，惡性非輕，本應量以重刑，惟念其因年少輕狂
    ，一時衝動致罹本案罪刑，及犯後坦承犯行，態度尚佳，且已賠償被害人所受損
    害，有和解書一紙在卷可稽（見警卷第十五頁，被害人之父楊黃順池於偵查中稱
    已和解，以三十五萬元和解，黃順池於本院審理時亦同此供述無異）等一切情狀
    ，量處有期徒刑五年二月。並敘明被告犯罪所用之西瓜刀，已遭被告丟棄，業據
    其供明在卷，既已滅失，即無庸宣告沒收等語。認事用法尚無不合，量刑亦稱妥
    適，被告上訴意旨否認殺意犯罪，空言指摘原判決量刑過重不當云云，並無可取
    ，為無理由，應予駁回。
據上論斷，應依刑事訴訟法第三百六十八條，判決如主文。
本案經檢察官劉翼謀到庭執行職務。
中    華    民    國        八十九      年     十一     月    二十九    日
                              臺灣高等法院高雄分院刑事第四庭
                                  審判長法官  莊  鎮
                                        法官  陳吉雄
                                        法官  陳啟造
右甲本證明與原本無異。
如不服本判決，應於判決送達後十日內向本院提出上訴狀，其未述理由者並應於提
出上訴狀後十日內向本院補提理由書（應附繕本)。
                                      書記官  黃貞嘉
中    華    民    國        八十九      年     十二     月      一      日
本件論罪科刑法條：
刑法第二百七十一條第二項、第一項：
殺人者，處死刑、無期徒刑或十年以上有期徒刑。
前項之未遂犯罰之。
                                                                      Ｈ


司法院資訊處製作；財團法人民間司法改革基金會備份。
